臺灣臺南地方法院交通事件裁定　　 96年度交聲更(一)字第8號
移送機關　　交通部公路總局嘉義區監理所臺南監理站
受處分人
即異議人　　甲○○
上列受處分人因違反道路交通管理處罰條例案件，對於交通部公
路總局嘉義區監理所臺南監理站96年2月9日所為之裁決處分（處
分案號：嘉監南字第裁74-Z00000000號）聲明異議，前經本院以
96年度交聲字第255號裁定異議駁回，受處分人提起抗告後，復
經臺灣高等法院臺南分院以96年度交抗字第79號將原裁定撤銷並
發回更審，本院裁定如下：
    主  文
異議駁回。
    理  由
一、聲明異議意旨略以：受處分人即異議人甲○○於民國95年8
    月12日下午3點37分左右，駕駛車牌號碼5S-8520號自用小客
    車，行經國道1號高速公路北向328公里處（即臺南縣仁德段
    ）時，雖為執勤警員攔查發現其有未攜帶駕駛執照駕車之違
    規行為，然因其原考領之普通大貨車駕駛執照，在91年間交
    通違規時遭執勤警員取走，以致本件違規當時其無從攜帶該
    駕駛執照。又駕駛執照有效期限長達6年，監理機關於到期
    前本應通知換發，否則當事人豈知業已到期而自動前來換發
    ，何況異議人並非故意不換發駕駛執照，而係監理機關未善
    盡通知之責，故異議人不服該裁處，而提起本件異議。
二、按汽車駕駛人，有駕駛汽車未隨身攜帶駕駛執照之情形者，
    處新臺幣3百元以上6百元以下罰鍰；有汽車駕駛人有駕駛執
    照逾有效期間仍駕車之情形，處新臺幣1千8百元以上3千6百
    元以下罰鍰，駕駛執照並扣繳之，道路交通管理處罰條例第
    25條第3款及第22條第1項第7款及第2項分別定有明文。
三、經查：
    （一）按受處分人不服公路主管機關所為之處罰，得於接到
          裁決書之翌日起20日內，向管轄地方法院聲明異議，
          道路交通管理處罰條例第87條第1項定有明文。而聲
          明異議係不服裁決處分請求救濟之方法，故當事人於
          聲明異議期限內表示不服，無論其形式上誤用何字樣
          ，仍不妨礙其提起聲明異議之效力，此有最高法院74
          年度臺抗字第46號裁定意旨可資參照。又交通法庭認
          聲明異議不合法律上之程式或其異議權已經喪失者，
          應以裁定駁回之，但其不合法律上之程式可補正者，
          應先定期命為補正，逾期不補正者，即予駁回，道路
          交通案件處理辦法第18條亦定有明文。而本件受處分
          人即異議人甲○○於96年3月6日向原處分機關提出異
          議書表示不服，經原處分機關於96年3月14日函覆：
          「……台端若對本案仍有異議，請於文到次日起20日
          內，以司法狀紙提出聲明異議，交由本站轉送臺南地
          方法院裁定」，異議人遂於同年3月30日以限時掛號
          郵寄方式，向原處分機關提出聲明異議狀，有原處分
          機關違反道路交通管理事件嘉監南字第裁74-Z000000
          00號裁決書及其送達證書、異議書、前述聲明異議狀
          及原處分機關之收文章戳、原處分機關96年3月14日
          嘉監南字第0960105405號函等在卷可考（詳見96年度
          交聲字第255號卷第54頁、第53頁、第32頁、第2至4
          頁；96年度交抗字第79號卷第6頁）。查異議人於收
          受裁決書後20日內向原處分機關提出陳述，其形式上
          雖係誤用異議書等字樣，且未以司法狀紙提出，然實
          際係對原處分機關所為之裁決書表示不服甚為明確，
          參照上開說明，異議人誤用「異議書」且未依規定程
          式聲明不服，尚不妨礙其聲明異議之效力，且上開程
          式之欠缺係可補正。而經原處分機關限期命補正，異
          議人另於96年3月30日以限時掛號郵件之寄送方式，
          向原處分機關補提聲明異議狀，此有原處分機關收文
          章戳為憑，則異議人既已於收受裁決書法定期間20日
          內，向原處分機關表明不服原裁決，後來並以書狀補
          正聲明異議，依前述道路交通案件處理辦法第18條但
          書規定，其程式上之欠缺自應認已補正，而無逾越法
          定異議期間之問題，合先敘明。
    （二）受處分人即異議人甲○○並不否認於95年8月12日下
          午3點37分左右，駕駛車牌號碼5S-8520號自用小客車
          ，行經國道1號高速公路北向328公里處時，為執勤警
          員攔查發現其有未攜帶駕駛執照駕車之違規行為，且
          當時其駕駛執照業已逾期等事實，另有內政部警政署
          國道公路警察局公警局交字第Z00000000號舉發違反
          道路交通管理事件通知單1份在卷足憑。又異議人原
          考領之普通大貨車駕駛執照因有效期間屆滿且遺失，
          於最近一次換發時間為89年2月10日，而該駕駛執照
          之有效日期至95年3月11日等情，則有交通部公路總
          局嘉義區監理所臺南監理站嘉監南字第0960105405號
          函、該監理站96年4月24日嘉監南字第0960109253號
          函及隨函檢附之汽車駕駛人螢幕列印表影本、汽車駕
          駛人異動歷史列印影本各1份存卷可參，足見異議人
          於本件案載違規時間當時，其所考領之普通大貨車之
          駕駛執照雖已依規定申請換發，但其有效日期則僅至
          95年3月11日，故異議人於上開時、地，確有駕駛執
          照逾有效期間仍駕車之違規行為，應可認定。
    （三）其次，受處分人即異議人甲○○於91年10月7日上午9
          點25分左右，駕駛車牌號碼5S-8520號自用小客車，
          行經最高速限為時速100公里之國道1號高速公路北上
          248公里處時，其行車速度為時速111公里，而為內政
          部警政署國道公路警察局第四警察隊警員以科學儀器
          測得其有超速之違規行為，並經執勤警員攔檢後發現
          異議人所攜帶之普通大貨車駕駛執照業已逾期，乃當
          場開單舉發異議人有超速及持逾期駕駛執照駕車等違
          規行為，並依規定代保管該逾期之駕駛執照等情，則
          有內政部警政署國道公路警察局公警局交字第Z00000
          000號舉發違反道路交通管理事件通知單及異議人之
          有效日期至83年3月11日之普通大貨車駕駛執照各1份
          在卷足憑，故異議人於91年間之交通違規事件發生當
          時，其並未隨身攜帶前述新換發且有效日期至95年3
          月11日之駕駛執照，而該舉發警員所依法代保管者，
          亦為有效日期至83年3月11日之舊普通大貨車駕駛執
          照一事，應尚可認定。從而，異議人所辯：其駕駛執
          照因先前交通違規而遭警察取走等語，雖非無據，然
          該案執勤警員代保管異議人所持有之逾期駕駛執照，
          經核不僅於法有據，且該警員所代保管者，亦只是有
          效日期至83年3月11日之舊駕駛執照，而非前述新換
          發且有效日期至95年3月11日之駕駛執照。又本件原
          處分機關即交通部公路總局嘉義區監理所臺南監理站
          認異議人於上開時、地，有「駕駛執照逾有效期間仍
          駕車」之違規行為，則係基於異議人另換發且有效日
          期至95年3月11日之駕駛執照，於本件交通違規行為
          發生時亦已逾期始作出裁處一節，亦據原處分機關於
          96年4月2日南監字第96134號對違反交通管理事件不
          服裁決書聲明異議案件移送書中記載明確，故本件交
          通違規之裁處，與異議人於91年間因交通違規案件遭
          警員代保管駕駛執照一事，經核尚屬無涉。
    （四）此外，道路交通安全規則第52條第1項前段規定：汽
          車駕駛執照自發照之日起每滿6年換發1次，汽車駕駛
          人應於有效期間屆滿前1個月內向監理機關申請換發
          新照。顯見駕駛人依規定本有於駕駛執照有效期間屆
          滿前1個月內，向監理機關申請換發之義務，監理機
          關於駕駛執照有效期間屆滿前，經核則無必須通知駕
          駛人前來換發駕駛執照之責。何況駕駛執照本係駕駛
          人得以合法駕車行駛道路之憑證，駕駛人原應隨時注
          意該駕駛執照是否有效？是否逾期？以免其合法之駕
          駛資格受到影響而遭受相關交通違規處罰，故駕駛人
          亦不能藉口監理機關應通知換照，而欲脫免其依法應
          遵期換照之責。另本件交通違規事件係屬當場舉發，
          且前開內政部警政署國道公路警察局公警局交字第Z0
          0000000號號舉發違反道路交通管理事件通知單移送
          聯之「收受通知聯者簽章」欄內，亦異議人所親自簽
          署之「甲○○」三字，顯見上述舉發通知單應係異議
          人親自簽署收受無誤。從而，本件交通違規事件之舉
          發通知單業已合法送達予異議人，應無疑義。而依道
          路交通管理處罰條例第9條第1項規定：「本條例所定
          罰鍰之處罰，受處罰人接獲違反道路交通管理事件通
          知單後，於15日內得不經裁決，逕依第92條第3項之
          罰鍰基準規定，向指定之處所繳納結案；不服舉發事
          實者，應於15日內，向處罰機關陳述意見；其不依通
          知所定期限前往指定處所聽候裁決，且未依規定期限
          繳納罰鍰結案或向處罰機關陳述意見者，處罰機關得
          逕行裁決之。」，可知受處罰人於接獲違反道路交通
          管理事件通知單後，如未依規定期限繳納罰鍰結案，
          或向處罰機關陳述意見，則處罰機關即得直接對於該
          應受處罰人予以裁處。又如前述，上開舉發通知單業
          已合法送達予異議人，而異議人收受該舉發通知單後
          ，實際上並未依照上述規定在舉發通知單上所載應到
          案日95年8月27日前，繳納罰鍰結案，或向處罰機關
          陳述意見，且原處分機關裁處時，異議人亦已逾應到
          案日期超過60日以上，故異議人於前述時、地，未攜
          帶駕駛執照而駕駛小客車及駕駛執照逾有效期間仍駕
          車等違規事實既可認定，則原處分機關依照道路交通
          管理處罰條例第25條第3款、第22條第1項第7款及第2
          項等規定，並參酌違反道路交通管理事件統一裁罰基
          準表之相關內容，而對異議人處以基準表內所定之最
          高額罰鍰，經核亦難認為有何違誤。
四、綜上所述，受處分人即異議人甲○○於前述時、地，駕駛小
    客車，行經國道1號高速公路北向328公里處時，有未攜帶駕
    駛執照駕車及駕駛執照逾期仍駕車等違規事實既可認定，則
    原處分機關即交通部公路總局嘉義區監理所臺南監理站據此
    並引用道路交通管理處罰條例第25條第3款、第22條第1項第
    7款及第2項等規定，且參酌違反道路交通管理事件統一裁罰
    基準表之相關內容，裁處異議人罰鍰共計新臺幣4千2百元，
    並扣繳駕照，於法即無不當。至本件異議內容，經核並無理
    由，故應予以駁回。
五、據上論斷，應依道路交通案件處理辦法第19條，裁定如主文
    。
中　　華　　民　　國　　96　　年　　8 　　月　　14　　日
                  交通法庭  法　官  陳志成
以上正本證明與原本無異。
如不服本裁定應於送達後5日內向本院提出抗告狀（應附繕本）
。
                            書記官  黃瓊蘭
中　　華　　民　　國　　96　　年　　8 　　月　　14　　日
